【裁判字號】    95,上易,2039
【裁判日期】    951228
【裁判案由】    竊盜
【裁判全文】
臺灣高等法院刑事判決                95年度上易字第2039號
上  訴  人
即  被  告  乙○○
選任辯護人  蔡明熙律師
上列上訴人因竊盜案件，不服臺灣桃園地方法院94年度易字第12
52號，中華民國95年9月4日第一審判決（起訴案號：臺灣桃園地
方法院檢察署93年度偵字第 18105號），提起上訴，本院判決如
下：
    主  文
上訴駁回。
    事  實
一、乙○○前於民國92年間，因違反毒品危害防制條例案件，經
    原審法院92年壢簡字第1408號判處有期徒刑五月，如易科罰
    金，以三百元折算一日，於93年 5月25日執行完畢，猶不知
    惕勵，竟與甲○○（業經判處罪刑確定在案）及真實姓名、
    年籍均不詳，綽號「BACK（台語）」之成年男子（下稱「BA
    CK」）基於意圖為自己不法所有之犯意聯絡，於93年 7月26
    日晚上 9時許至10時30分許之間，先由甲○○以行動電話（
    號碼0000000000號）聯絡僱請不知情之林朗淼（業經檢察官
    另為不起訴處分確定）駕駛附有起重設備之車牌號碼157-QD
    自用大貨車（下稱上開貨車）一輛，至國道三號高速公路龍
    潭交流道（下稱龍潭交流道）後，甲○○再以電話聯絡乙○○前去，並騎乘機車搭載「BACK」一同到龍潭交流道與林朗
    淼、乙○○會合，其等會合後，則由甲○○騎車在前引領其
    等到桃園縣龍潭鄉九座寮2之8號附近丁○○堆放機械停車車
    臺板處（下稱案發地點），甲○○於尚未著手行竊前乃藉故
    先行騎車離開，而推由乙○○、「BACK」與林朗淼一起進入
    案發地點，乙○○、「BACK」在場指示林朗淼操作上開貨車
    之起重設備，趁無人之際，將放置在案發地點之丁○○所有
    機械停車車臺板吊掛至上開貨車上運走，乙○○並參與協助
    吊掛作業，而以此方式共同竊取丁○○所有之機械停車車臺
    板 6座（價值合計約新臺幣「下同」40萬元），得手後，隨
    即駕車離開現場。嗣於93年 7月26日晚上11時許，乙○○在
    桃園縣龍潭鄉○○路與五福街交岔路口，與林朗淼研商去處
    時為警循線查獲，並在上開貨車上起出系爭機械停車車臺板
    ，而「BACK」則在其間趁隙逃逸。
二、案經桃園縣政府警察局平鎮分局報請臺灣桃園地方法院檢察
    署檢察官偵查起訴。
    理  由
壹、證據能力方面：
一、按被告以外之人於審判外之言詞或書面陳述，除法律有規定
    者外，不得作為證據；被告以外之人於偵查中向檢察官所為
    之陳述，除顯有不可信之情況者外，得為證據；除顯有不可
    信之情況外，公務員職務上製作之紀錄文書、證明文書，及
    從事業務之人於業務上或通常業務過程所須製作之紀錄文書
    、證明文書，及除前二款之情形外，其他於可信之特別情況
    下所製作之文書，亦得為證據。被告以外之人於審判外之陳
    述，雖不符刑事訴訟法第一百五十九條之一至第一百五十九
    條之四之規定，而經當事人於審判程序同意作為證據，法院
    審酌該言詞陳述或書面陳述作成時之情況，認為適當者，亦
    得為證據。當事人、代理人或辯護人於法院調查證據時，知
    有第一百五十九條第一項不得為證據之情形，而未於言詞辯
    論終結前聲明異議者，視為有前項之同意，刑事訴訟法第一
    百五十八條之三、第一百五十九條第一項、第一百五十九條
    之一第二項、第一百五十九條之四、第一百五十九條之五就
    此分別定有明文。
二、經查：
    (一)關於證人溫婕妤於警詢中所為之供述，係被告以外之人於
      審判外所為之陳述，且公訴人未特予證明該警詢筆錄具有
      較可信之特別情況，是依上開規定，該警詢筆錄之記載，
      就證明構成犯罪之事實，固無證據能力。惟審酌上開證人
      之前開供述證據並非非法取得，且被告、選任辯護人就此
      部分經原審於審理期日就上開警詢筆錄提示並告以要旨，
      被告、選任辯護人就此部分證據之證據能力均未聲明異議
      ，是依刑事訴訟法第一百五十九條之五規定，前揭供述證
      據具有證據能力。
    (二)卷附贓物認領保管單、查獲現場照片，經被告、選任辯護
      人就此部分，迄今並未提出爭執，是應認該證據具有證據
      能力。
貳、實體方面：
一、訊據上訴人即被告乙○○固坦認其於上揭時、地為警查獲之
    事實，惟矢口否認有何竊盜犯行，辯稱：伊不認識甲○○，
    也不認識吊車司機林朗淼，伊當天會去現場是因為案外人丙○○欠伊3000元，而案發前丙○○跟伊說案發當天要還錢，
    所以伊就打電話給丙○○，當時是甲○○接的電話，甲○○
    跟伊說他是丙○○的大哥，而後來甲○○和伊約時間在龍潭
    交流道見面，說要帶伊去找丙○○，當天甲○○騎機車來，
    機車上載一個人，並說他還有一個吊車的同事會一起來，再
    會合去工地找丙○○，後來吊車司機就來了，甲○○就說他
    要騎機車帶伊開車跟著他去找丙○○，該工地附近剛好有一
    個涵洞，伊車子停在那裡，甲○○說他要去買東西，甲○○
    的同事帶著吊車司機進去工地裡面，伊不知道他們做什麼，
    過了一陣子，伊不想再等，沿著交流道下匝道要離開，而吊
    車司機也跟著出來，警察就來了，當時甲○○就沒有回來，
    甲○○的同事也沒有看到，伊並不知道他們車上有吊了六塊
    車臺板，實未參與竊盜犯行，亦不知甲○○等人到現場的目
    的係在行竊；伊當時是純粹基於幫助的心理，以手電筒照射
    台板，幫忙綁住鐵板，連幫助犯都不足以成立，況係共同正
    犯，且伊目的在取回欠款3000元，則在主觀上必然認定該批
    廢鐵件係丙○○所有，是伊所為非屬竊盜他人動產之行為云
    云。然查：
    (一)上揭被告與甲○○、「BACK」在前開時、地，共同竊取被
      害人丁○○所有系爭機械停車車臺板之事實，業據證人即
      被害人丁○○於原審就其發覺遭竊及失竊系爭機械停車車
      臺板之過程指證歷歷（見原審94年12月 7日審判筆錄），
      並經證人即共犯甲○○於同院審理中具結證述甚詳在卷（
      見原審95年 3月22日審判筆錄），且由證人林朗淼於同院
      審理中就案發當日伊如何應打電話前來自稱「吳先生」之
      人之要約，駕駛上開貨車前去案發地點，並依照被告等人
      之指示操作上開貨車之起重設備，將系爭機械停車車臺板
      運走等情結證屬實在卷（見原審94年12月 7日審判筆錄）
      ，此外，復有贓物認領保管單1紙、查獲現場照片6幀附卷
      可稽。
    (二)被告雖辯稱：伊未參與竊盜犯行，亦不知甲○○等人到現
      場的目的為何云云，惟已與上開事證有間，況佐以證人丁○○於原審結證稱：當時伊一個人去現場查看，到現場後
      ，‧‧伊就看到手電筒在晃動，再往前走時，拿手電筒的
      人就看到，並且問伊說有什麼事情，伊怕身體受到傷害，
      就說沒事走了，而拿手電筒的人就是在庭的被告乙○○，
      當時手電筒照著機台板，貨車也有開著大燈等語，及證人
      林朗淼於原審結證稱：案發當時被告有拿手電筒幫忙照路
      ，引導伊進去後，看機台板擺設位置，且被告有幫忙在吊
      掛時用繩子綁機械停車車臺板；從頭到尾接觸的人都是被
      告等語，足認被告確有參與本件竊盜犯行，並有行為分擔
      之情。且證人即案發當日乘坐被告駕駛車輛之人溫婕妤亦
      於警詢中證稱：當天起因於被告的朋友打電話給他，叫他
      在龍潭交流道等，後來伊與被告、林家玲及林家玲的女兒
      到龍潭交流道‧‧，被告的朋友叫貨車跟著被告所駕駛的
      自小客車，後來開到案發地點附近，被告的朋友離去之前
      ，跟伊及林家玲說：叫被告下車看貨車，等東西搬好了，
      再打電話通知他，因為當時被告在講行動電話，所以他朋
      友叫我們跟被告說等語明確，及證人即案發當日乘坐被告
      駕駛車輛之人林家玲於檢察官訊問時供稱：到達龍潭交流
      道時，被告在路旁停車等人，後來有二人共乘一台機車過
      來，又有一台大貨車來，‧‧該人騎機車在前面帶路，被
      告開車跟在後面，大貨車有跟在車子的後面，一起到達一
      個空地之後，被告停在路旁，下車與該人、大貨車司機交
      談後，騎機車帶路的人就走了等語在卷，顯然被告並非就
      甲○○等人所為全然不知情，從而，被告上開所辯應與事
      實未合，尚難憑信。
    (三)再者，被告雖另以伊目的在取回欠款3000元，則在主觀上
      必然認定該批廢鐵件係丙○○所有，是伊所為非屬竊盜他
      人動產之行為等語置辯，然證人丙○○於原審結證稱：伊
      欠被告3000元尚未還，甲○○知道此事，而伊曾帶甲○○
      去案發地點，並告訴甲○○說該處鐵板是伊以前老闆的等
      語（見原審94年12月 7日審判筆錄），而證人甲○○亦於
      原審結證稱：因為丙○○曾經住在伊那裡，他有說過他老
      闆有鐵放在案發現場要給他，‧‧被告也知道丙○○的老
      闆有放鐵板在案發現場的事，之前伊和被告有在伊家裡面
      提到丙○○老闆放鐵的事，被告和伊都知道丙○○說他老
      闆要把鐵給他是不實在的，因為如果丙○○說的是實在的
      ，他就不用躲起來，早就出面把鐵賣掉，被告問伊說丙○○這筆錢要如何處理，問伊要不要去把案發現場的鐵板載
      走去變賣換現抵債，伊也一時貪心有約好一起去等語明確
      ，已可知證人丙○○積欠被告3000元一節固屬實情，然被
      告主觀上明知系爭機械停車車臺板並非屬證人丙○○所有
      之物，再佐以案發當時為夜間時分，及案發地點四下無人
      ，證人丙○○並不在場，或被告多次向其催討債務未果等
      情，益徵被告此部分所辯實與常情相違，不足採取。其請
      求再傳訊證人丙○○、甲○○，核無必要。
    (四)被告雖又辯稱：伊根本從未與甲○○共謀犯下本件竊盜案
      件，是甲○○為報復伊供出他而誣陷伊的，且甲○○所證
      伊與他在他之住處共同謀議時，甲○○之女友范玉萍有在
      場見聞之情節，亦與證人范玉萍所證不符，是證人甲○○
      所為之證詞不能作為認定其有罪之證據云云，然被告既自
      陳其與證人甲○○原不相識，衡情其二人間當無任何怨隙
      可言，則證人甲○○應無故意設詞誣陷被告之必要，況證
      人甲○○就其本身所涉本案犯罪情節亦坦白承認，毫無飾
      卸之情，更無攀誣被告之由。至證人范玉萍固證稱：伊沒
      有聽過被告與甲○○討論要僱吊車去吊鐵的事等語，然參
      以證人范玉萍亦於原審結證稱：伊曾在中壢市○○路15 7
      號A棟3號6樓甲○○住處，看過被告3次，被告來找丙○○
      ，也告知伊及甲○○，丙○○如何欠被告錢，伊與甲○○
      才認識被告，‧‧他們男生說的事伊沒有興趣，有時我會
      先離開，沒有全程在現場聽他們說什麼等語在卷，可知被
      告與甲○○間非如被告所辯全然不認識，且被告與甲○○
      間確有數次在甲○○上址住處，共同談話之情，而證人范
      玉萍並未全程在場，是縱證人甲○○上開所證伊與被告在
      伊住處共同謀議時，伊女友范玉萍有在場見聞一節要非屬
      實，惟證人甲○○於原審所為之證詞，與證人丁○○、林
      朗淼於同院所證情節互核一致，尚難因此即認定證人甲○○所為之證言全屬子虛，職是，被告上開所辯無從為其有
      利之認定。
    (五)又依前述，甲○○負責聯絡僱請不知情之林朗淼駕駛上開
      貨車前來吊掛載運系爭機械停車車臺板，而由被告、「BA
      CK」在場指示、協助不知情之林朗淼操作上開貨車之起重
      設備，將系爭機械停車車臺板運走，據上，被告與甲○○
      、「BACK」間就本件竊盜犯行，具有犯意聯絡及行為分擔
      ，共犯之情極為明灼。
    (六)綜上，被告所辯顯係事後卸責之詞，委無足取。本件事證
      明確，被告上揭犯行堪以認定。
二、核被告乙○○所為，係犯刑法第三百二十條第一項之竊盜罪
    。被告與甲○○、「BACK」三人間就上開竊盜犯行，有犯意
    之聯絡及行為之分擔，均為共同正犯。又被告利用不知情之
    林朗淼吊掛載運系爭機械停車車臺板，為間接正犯。查被告
    有如事實所載之前科及執行情形，有刑案資料查註紀錄表及
    本院被告前案紀錄表各 1份在卷足佐，其於五年內再犯本件
    有期徒刑以上之竊盜罪，為累犯，應依修正前刑法第四十七
    條規定，加重其刑。又刑法部分條文業經修正公布，並均於
    95年7月1日施行。有關累犯部分，由修正前刑法第四十七條
    規定受有期徒刑之執行完畢，或受無期徒刑或有期徒刑一部
    之執行而赦免後，五年以內再犯有期徒刑以上之罪者，為累
    犯，加重本刑至二分之一，修正後刑法第四十七條第一項、
    第二項修正為受徒刑之執行完畢，或一部之執行而赦免後，
    五年以內故意再犯有期徒刑以上之罪者，為累犯，加重本刑
    至二分之一，比較行為時法與裁判時法，行為時法並無不利
    於被告；應適用行為時法。至刑法第二十八條共犯之規定，
    修正前刑法第二十八條規定：「二人以上共同實施犯罪之行
    為者，皆為正犯。」，修正後刑法第二十八條規定：「二人
    以上共同實行犯罪之行為者，皆為正犯。」，其修正內容對
    於被告並無有利或不利之影響。附此敘明。
三、原審以被告犯罪事證明確，適用修正後刑法第二條第一項前
    段，行為時刑法第三百二十條第一項，第二十八條、第四十
    七條，罰金罰鍰提高標準條例第一條前段等規定，審酌被告
    正值壯年，不思正途，為一時貪念，竟竊取他人所有之財物
    ，所為非是，及其犯罪動機、目的、手段、智識程度、所竊
    得財物之價值、素行、犯後態度等一切情狀，量處有期徒刑
    十月。復說明公訴人雖就被告具體求處有期徒刑一年，然斟
    酌被告具體犯罪情節等情，認求刑部分尚屬過重，而認應處
    以有期徒刑十月為妥適。經核認事用法，俱無違誤，量刑亦
    屬適當，被告上訴意旨仍執陳詞稱伊不知甲○○，BACK要行
    竊，因其前供出甲○○行竊，乃挾怨報復云云，為無理由，
    應予駁回。
據上論斷，應依刑事訴訟法第368條，判決如主文。
本案經檢察官王壬貴到庭執行職務。
中    華    民    國    95    年    12    月    28    日
                  刑事第一庭審判長法  官  蔡  長  溪
                                  法  官  林  俊  益
                                  法  官  陳  春  秋
以上正本證明與原本無異。
不得上訴。
                                  書記官  李  家  敏
中    華    民    國    95    年    12    月    29    日
附錄：本案論罪科刑法條全文
刑法第三百二十條
意圖為自己或第三人不法之所有，而竊取他人之動產者，為竊盜
罪，處五年以下有期徒刑、拘役或五百元以下罰金。
意圖為自己或第三人不法之利益，而竊佔他人之不動產者，依前
項之規定處斷。
前二項之未遂犯罰之。


司法院資訊處製作；財團法人民間司法改革基金會備份。
